臺灣彰化地方法院民事裁定
                                      111年度輔宣字第4號
聲  請  人  許天發  

相  對  人  許呂有  

關  係  人  許豑勻  

            許天成  
            許秋子  
上列聲請人聲請輔助宣告事件，本院裁定如下：
    主    文
宣告許呂有（女、民國00年0月0日生、身分證統一編號：Z00000
0000號）為受監護宣告之人。
選定許天發（男、民國00年0月00日生、身分證統一編號：Z0000
00000號）為受監護宣告之人之監護人。
指定許豑勻（女、民國00年0月00日生、身分證統一編號：Z0000
00000號）為會同開具財產清冊之人。
聲請程序費用由受監護宣告之人負擔。
    理    由
一、按對於因精神障礙或其他心智缺陷，致不能為意思表示或受
    意思表示，或不能辨識其意思表示之效果者，法院得因本人
    、配偶、四親等內之親屬、最近一年有同居事實之其他親屬
    、檢察官、主管機關或社會福利機構之聲請，為監護之宣告
    ；受輔助宣告之人有受監護之必要者，法院得依前開規定，
    變更為監護之宣告，民法第14條第1項、第15條之1第3項各
    有明文。次按受監護宣告之人應置監護人。法院為監護之宣
    告時，應依職權就配偶、四親等內之親屬、最近一年有同居
    事實之其他親屬、主管機關、社會福利機構或其他適當之人
    選定一人或數人為監護人，並同時指定會同開具財產清冊之
    人。法院為前項選定及指定前，得命主管機關或社會福利機
    構進行訪視，提出調查報告及建議。監護之聲請人或利害關
    係人亦得提出相關資料或證據，供法院斟酌。法院選定監護
    人時，應依受監護宣告之人之最佳利益，優先考量受監護宣
    告之人之意見，審酌一切情狀，並注意下列事項：㈠受監護
    宣告之人之身心狀態與生活及財產狀況。㈡受監護宣告之人
    與其配偶、子女或其他共同生活之人間之情感狀況。㈢監護
    人之職業、經歷、意見及其與受監護宣告之人之利害關係。
    ㈣法人為監護人時，其事業之種類與內容，法人及其代表人
    與受監護宣告之人之利害關係。民法第1110條、第1111條、
    第1111條之1分別定有明文。再按監護宣告之裁定，於裁定
    送達或當庭告知法院選定之監護人時發生效力；監護宣告裁
    定經廢棄確定前，監護人所為之行為，不失其效力，家事事
    件法第169條第1項、第170條第1項分別定有明文。
二、聲請意旨略以：聲請人許天發係相對人許呂有之長子，相對
    人於民國108年7月19日因中風罹病，致其為意思表示或受意
    思表示，或辨識其意思表示之效果之能力，顯有不足，已達
    受輔助宣告之程度，有戶籍謄本、中華民國身心障礙證明影
    本、親屬系統表、親屬會議同意書、彰化基督教醫療財團法
    人鹿港基督教醫院診斷書影本1紙、全國財產稅總歸戶財產
    查詢清單等件為證。爰聲請准予裁定相對人為受輔助宣告之
    人，並請求選定聲請人為相對人之輔助人；若相對人經鑑定
    已達受監護宣告之程度，則聲請准予裁定相對人為受監護宣
    告之人，並請求選任聲請人為監護人，同時指定相對人之次
    女許豑勻為會同開具財產清冊之人等語。
三、經查，聲請人主張之上開事實，業據其提出戶籍謄本、中華
    民國身心障礙證明影本、親屬系統表、親屬會議同意書、彰
    化基督教醫療財團法人鹿港基督教醫院診斷書影本1紙、全
    國財產稅總歸戶財產查詢清單等件為據，且經本院在鑑定人
    即衛生福利部彰化醫院醫師蕭銘鴻前審驗相對人之精神狀況
    ，相對人於本院點呼無反應，有本院訊問筆錄在卷可按。又
    經本院囑託衛生福利部彰化醫院鑑定結果，認為：「㈠醫學
    上的診斷：血管性失智症，障礙程度為重度。㈡日常生活狀
    況及現在身心狀態：1.日常生活狀況：個案目前在家中由案
    子及外籍看護工照顧，可自行睜開雙眼，無法行走，平常多
    臥床，無所事是。個案看著周圍的人或電視，但無法明白發
    生什麼事。個案無法購物，不認得錢，也無法辨別生活常見
    之物。對於進食、穿衣、如廁、洗澡等基本需求，皆需他人
    協助。2.身體狀態：四肢萎縮、僵硬，左手可拿東西。給與
    疼痛時會發出叫聲。3.精神狀態：⑴意識／溝通性：難以有效
    言語溝通。對問題多不回應，有時會用點頭、搖頭回答，但
    對相同的問題有時有不同的答案，難以確定個案能理解問題
    。⑵記憶力：無法配合施測。⑶定向力：案子表示可認得家人
    ，但在鑑定時個案無法認出案子。無法分辨地點及時間。⑷
    計算能力：無法從1比到10。無法算出1+1= 。⑸理解‧判斷力
    ：無法配合施測。⑹現在性格特徵：退化自閉。⑺其他(氣氛‧
    感情狀態‧幻覺‧妄想‧異常行動等)：情感平板。⑻智能檢查‧
    心理檢查：退化。㈢有關判斷能力判定之意見：不能管理處
    分自己財產。判定的根據：依許呂有女士目前心智狀況，難
    以有效言語溝通。因血管性失智症導致認知功能嚴重缺損，
    無法獨立完成基本生理需求。因認知功能缺損以致金錢、數
    字、是非對錯等概念嚴重缺損，是故，亦無法管理與處置個
    人事務。㈣回復可能性說明：回復的可能性低。㈤鑑定判定及
    說明：1.基於受鑑定人有血管性失智症，其程度達重度，不
    能管理處分自己的財產，回復可能性低。2.血管性失智症之
    程度，個案不能為意思表示或受意思表示、不能辨識其意思
    表示之效果，可為監護宣告。」等語，有衛生福利部彰化醫
    院成年監護鑑定書在卷可稽，堪認相對人因精神障礙或其他
    心智缺陷，致不能為意思表示或受意思表示，亦不能辨識其
    意思表示之效果，有受監護宣告之必要。是聲請人聲請就相
    對人為輔助宣告，尚非適當，爰變更宣告相對人為受監護宣
    告之人。
四、本件相對人既經監護宣告，業如前述，揆諸前揭規定，自應
    為其選定監護人及指定會同開具財產清冊之人。又相對人之
    配偶許水波已歿，長子即聲請人、次子許天成、長女許秋子
    、次女許豑勻均同意由聲請人擔任相對人之監護人，並同意
    指定由關係人許豑勻為會同開具財產清冊之人等情，有戶籍
    資料、親屬系統表、同意書在卷可稽。本院審酌聲請人、關
    係人許豑勻分別為相對人之長子、次女，與相對人關係非常
    密切，由渠等分別擔任相對人之監護人、會同開具財產清冊
    之人，應符合相對人之最佳利益，爰裁定如主文第2、3 項
    所示。
五、末依民法第1113條準用同法第1099條、第1099條之1之規定
    ，於監護開始時，監護人許天發對於受監護宣告之人許呂有
    之財產，應會同許豑勻於2個月內開具財產清冊，並陳報法
    院，於開具完成並陳報法院前，監護人對於受監護宣告之人
    之財產，僅得為管理上必要之行為，併此指明。
六、依家事事件法第164條第2項，裁定如主文。
中　　華　　民　　國　 111　　年　　4　 　月　 　29   日
                    家事法庭  法  官  黃倩玲
以上正本係照原本作成。
如對本裁定抗告，須於裁定送達後10日內向本院提出抗告狀，並
繳納抗告費新臺幣1千元。
中　　華　　民　　國　 111　　年　　4　　 月　　 29　 日
                              書記官　呂怡萱